【裁判字號】    89,易,768
【裁判日期】    891031
【裁判案由】    竊佔
【裁判全文】
臺灣桃園地方法院刑事判決                          八十九年度易字第七六八號
    公  訴  人  臺灣桃園地方法院檢察署檢察官
    被      告  戊  ○
    被      告  乙○○
右列被告等因竊佔案件，經檢察官提起公訴（八十八年度偵字第一五九八三號），本
院判決如左：
      主  文
戊○共同意圖為自己不法之利益而竊佔他人之不動產，處拘役參拾日；又共同意圖為
自己不法之利益而竊佔他人之不動產，處拘役貳拾日，應執行拘役肆拾伍日，緩刑貳
年。
乙○○共同意圖為自己不法之利益而竊佔他人之不動產，處拘役參拾日；又共同意圖
為自己不法之利益而竊佔他人之不動產，處拘役貳拾日，應執行拘役肆拾伍日，緩刑
貳年。
      事  實
一、戊○與乙○○係夫妻，二人明知座落桃園縣大溪鎮○○段地號四０號（重測前為
    同鎮○○段四一六地號，台灣石門農田水利會所有，公訴人誤載為三石保溫耐火
    材料廠股份有限公司所有）、四一號（重測前為同鎮○○段缺子小段三六四之一
    五地號，台灣甲○○○○利會所有）、四二號（重測前為同鎮○○段一０九之七
    ０、一０九之四七０地號，丙○○所有）土地為他人所有，竟仍於民國八十二年
    底間，共同基於為自己不法利益之意圖，擅自在上開土地上，以鐵架、鐵板為材
    料，興建鐵皮屋一間，供作「關聖龍鳳宮」之用，嗣至八十六年間某日，復另行
    起意，又擴大面積，加築磚式圍牆，並更名為「慈惠龍鳳宮」，共計竊佔台灣石
    門農田水利會所有上開土地一０一平方公尺、丙○○所有上開土地二五五平方公
    尺，總計達三五六平方公尺。
二、案經丙○○訴由臺灣桃園地方法院檢察署檢察官偵查起訴。
      理  由
一、訊據被告戊○、乙○○對於明知上開土地為他人所有，卻於右揭時、地興建鐵皮
    屋、庭院、圍籬而加以佔用之事實坦承不諱，核與報害人丙○○及證人即台灣石
    門農田水利會職員翁小琪、台灣甲○○○○利會職員丁○○指訴情節相符。且查
    坐落桃園縣大溪鎮○○段地號四０號（重測前為同鎮○○段四一六地號）土地係
台灣石門農田水利會所有、同段四一號（重測前為同鎮○○段缺子小段三六四之
    一五地號）土地係屬台灣石門農田水利會所有，同段四二號（重測前為同鎮○○
    段一０九之七０、一０九之四七０地號）土地係屬丙○○所有，有各該土地登記
    簿謄本在卷可憑。次查，被告確有於上開土地上興建、佔用位置及面積均如附圖
    之違章建築鐵皮屋、庭院、圍籬等物，亦據台灣桃園地方法院檢察署檢察官到場
    勘驗屬實，並囑託桃園縣大溪地政事務所會同到場測量，製有土地複丈成果圖一
    份附於台灣桃園地方法院檢察署八十八年度偵字第一五九八三號偵查卷第三十九
    頁可憑。質之被告二人於偵查、審理中亦坦承對上開土地非己所有知之甚明，坦
    言前述「慈惠龍鳳宮」係渠等共同興建、居住，顯已將該土地置於自己實力支配
    之下，應認渠等有為自己不法利益之意圖。此外，復有現場照片十二張及拆除後
    之照片二十張附卷可資佐證，本件事證明確，渠等竊佔犯行足堪認定。
二、按刑法第三百二十條第二項之竊佔罪，既係以意圖為自己或第三人不法之利益，
    而竊佔他人之不動產為其構成要件，則以完成竊佔之行為時，犯罪即屬成立，不
    因嗣後回復原狀而影響已完成之犯罪行為。蓋竊佔行為應以己力支配他人不動產
    時而完成，與一般動產竊盜罪係將他人支配下之動產，移置於自己支配下而完成
    者，固無二致也，最高法院二十五年上字第七三七四號著有判例可資參照。核被
    告戊○、乙○○二人所為，均係犯刑法第三百二十條第二項之竊佔罪。被告就上
    開犯行間，有犯意之聯絡及行為之分擔，為共同正犯。渠二人先後兩次竊佔犯行
    相隔四年，顯係犯意各別，應予分論併罰。被告一竊佔行為同時侵害台灣石門農
    田水利會、台灣甲○○○○利會及丙○○之財產法益，係一行為而觸犯數罪名，
    為想像競合犯，應依刑法第五十五條規定，從一重論以一竊佔罪。爰審酌被告二
    人已將上開「慈惠龍鳳宮」及附屬違建物悉數拆除，並經被害人丙○○及證人翁
    小琪、江清標、潘楨祥陳述明確，復有卷附照片二十張可稽，及被告二人之犯罪
    之動機尚非全圖己利、目的、手段平和、生活狀況不佳、智識程度甚低、竊佔面
    積多寡，所生危害、犯罪後坦承犯行等一切情狀，各量處如主文所示之刑。末查
    ，被告戊○、乙○○於本案犯罪前前未曾受有期徒刑以上刑之宣告，此有台灣桃
    園地方法院檢察署刑案資料查註表及本院被告全國前案紀錄表各一份在卷可憑，
    渠因一時失慮，偶罹刑典，經此刑之宣告後，應知警惕而無再犯之虞，本院因認
    暫不執行其刑為當，均予以宣告緩刑二年，用啟自新。
據上論斷，應依刑事訴訟法第二百九十九條第一項前段，刑法第二十八條、第三百二
十條第二項、第一項、第五十五條、第七十四條第一款，罰金罰鍰提高標準條例第一
條前段，判決如主文。
本案經檢察官魏雯祈到庭執行職務
中      華      民      國    八十九    年      十      月    三十一    日
                                    臺灣桃園地方法院刑事第一庭
                                        法  官   陳  永  來
右正本證明與原本無異。
如不服本判決，應於判決送達後十日內向本院提出上訴狀( 應附繕本 )，上訴於
臺灣高等法院。
                                        書記官   洪  明  媚
中        華        民        國   八十九   年   十   月    三十一    日
附錄本案論罪科刑法條全文：
刑法第三百二十條第二項
意圖為自己或第三人不法之所有，而竊取他人之動產者，為竊盜罪，處五年以下有期
徒刑、拘役或五百元以下罰金。
意圖為自己或第三人不法利益，而竊佔他人之不動產者，依前項之規定處斷。
前二項之未遂犯罰之。


司法院資訊處製作；財團法人民間司法改革基金會備份。
